臺灣高雄地方法院刑事判決　　　　　　　　　　　　九十二年度交訴字第一二五號
　　公　訴　人　臺灣高雄地方法院檢察署檢察官
　　被　　　告　丁○○
　　選任辯護人　葉美利律師
右列被告因業務過失致死案件，經檢察官提起公訴（九十二年度調偵字第三四五號）
，本院判決如左：
    主  文
丁○○從事業務之人，因業務上之過失致人於死，處有期徒刑拾月。
    事  實
一、丁○○受僱於仁義交通貨運股份有限公司，擔任貨運曳引車之司機，為從事駕駛
    業務之人。其曾於民國八十五年間，因過失傷害案件，為法院判處有期徒刑三月
    確定，並於八十五年十月十四日執行完畢（未構成累犯）。詎丁○○仍不知警惕
    ，於九十二年一月七日十五時四十分許，駕駛車頭號碼五九二─ＧＬ號、板台號
    碼ＷＭ─七一號之營業貨運曳引車一部，沿高雄縣大寮鄉○○○路外側快車道由
    東往西方向行駛，嗣行經鳳屏一路與大漢路之交岔路口（該路口呈現Ｙ字型），
    正欲右轉沿大漢路行駛時，本應注意車輛行駛時，駕駛人應注意兩車併行之間隔
    ，並隨時採取必要之安全措施，而依當時情形，天候晴、路面無缺陷、無障礙物
    且視距良好，並無不能注意之情形，詎丁○○竟貿然右轉彎前行，而疏未注意在
    其曳引車右側同向行駛之王桂蘭所騎乘車號ＺＸＰ－五三二號機車保持安全間距
    ，其曳引車右後方車輪，因而與王桂蘭所騎乘機車左方車身發生擦撞，致王桂蘭
    因此人車倒地撞擊地面，並遭曳引車輾壓頭部及所載安全帽，王桂蘭因而受有顱
    骨破裂骨折之傷害而當場死亡。丁○○見已肇事，立即停車並報警處理，於警方
    人員到場處理時，並對警員坦承肇事並自願接受裁判。
二、案經高雄縣警察局林園分局報告台灣高雄地方法院檢察署檢察官偵查起訴。
    理  由
一、訊據被告丁○○固不否認其為營業曳引車司機，而於右揭時地，駕駛上揭營業曳
    引車與被害人王桂蘭所騎乘機車發生車禍，被害人並因顱骨破裂骨折而當場死亡
    之事實，惟矢口否認有何右揭過失致死之犯行，辯稱：伊當時經過該交岔路口時
    ，號誌燈是顯示紅燈但可以右轉，伊就繼續前行並打方向燈右轉大漢路，伊有看
    前方及右側都沒有車子，後來伊覺得後面板台有震動，伊從後視鏡看到有人倒地
    ，就立即停車才發現已經肇事云云，經查：
  （一）被害人確於上揭時地騎乘機車與被告所駕駛之曳引車發生車禍，被害人因而
        當場死亡之事實，已據被告供承屬實，並經被害人之夫乙○○於警訊、偵查
        及本院審理中指述明確，復有道路交通事故現場圖及調查報告表各一份、現
        場蒐證照片四十六張在卷可憑，此外，被害人確因本件車禍而受有顱骨破裂
        骨折之傷害，因而不治死亡之事實，亦經台灣高雄地方法院檢察署檢察官督
        同法醫師相驗屬實，並製有勘驗筆錄、台灣高雄地方法院檢察署相驗屍體證
        明書及鑑定驗斷書各一份在卷可稽。
  （二）本件車禍發生當時，被告供稱伊當時係行駛於鳳屏一路右轉彎欲進入大漢路
        ，證人乙○○則證稱被害人當時應係直行鳳屏一路欲前往萬客隆購物等語，
        而依卷附道路交通事故現場圖肇事經過摘要欄及調查報告表第三十三點車輛
        撞擊位置之記載、被告之供述，並對照現場蒐證照片可知，被告曳引車車損
        位置在右後方車輪（即板台右前方車輪），而被害人機車則係左側車身毀損
        ，且被害人機車倒地後，機車車頭朝向東北方，車尾朝向西南方，刮地痕長
        五點三公尺。是綜合上揭證據判斷車禍當時發生情形，應係被告駕駛曳引車
        行駛於鳳屏一路上，於通過交岔路口欲右轉彎進入大漢路時，被害人正騎乘
        機車行駛於其曳引車右方，因被告疏未注意保持安全間隔，其曳引車右後方
        車輪因而與被害人之機車左側車身發生擦撞，被害人因而人車倒地，而被害
        人機車，因遭被告曳引車以往右方之力道撞擊，乃依物理作用力，往右偏移
        ，且依現場長五點三公尺之刮地痕可知機車遭撞擊時所受力道必定甚大，堪
        可認定。按車輛行駛時，駕駛人應注意兩車併行之間隔，並隨時採取必要之
        安全措施，道路交通安全規則第九十四條第三項定有明文，被告以駕駛貨運
        曳引車為業，對上揭規定自應知悉並予遵守，被告於駕駛曳引車右轉彎時，
        卻疏未注意保持安全間隔，而導致本案車禍發生，其應負過失之責任甚明，
        且本案經送台灣省高屏澎區車輛行車事故鑑定委員會鑑定，亦認被告駕駛車
        輛超越未保持安全間隔為肇事原因，有台灣省高屏澎區車輛行車事故鑑定委
        員會鑑定意見書一份（高屏澎鑑字第九二Ｏ七二六號）在卷可憑。
  （三）被告雖辯稱：被害人應係自鳳屏一路一八五巷巷口騎出來，故伊無法預見等
        語，惟查，卷附道路交通事故現場圖及肇事經過摘要欄，雖記載被害人機車
        之行向，係自一八五巷巷口往鳳屏一路方向，而製作該份現場圖之警員丙○
        ○於本院審理中則證稱：當時是路人向伊說的，但並沒有對該路人做筆錄，
        事後也找不到這個路人等語，故足見證人丙○○僅係聽聞他人說法，而為上
        揭記載，是否可信已有疑問，且被害人如係自一八五巷巷口騎出，而與被告
        曳引車發生碰撞，則被害人機車行向應與被告曳引車方向呈垂直狀態，故應
        係被害人機車車頭與被告曳引車發生碰撞，被害人機車主要受損部分應係機
        車車頭，惟本案被害人機車受損部分係左側車身並非車頭，足認被害人應係
        與被告曳引車同向行駛時遭擦撞，故被告上揭辯解，不合常理，顯不足為採
        。
  （四）被告雖復辯稱：伊當時是鳳屏一路紅燈但可右轉大漢路，故依該路口之時相
        號誌，被告有通行權，其並無過失可言等語，惟查，本案除被告一己供述外
        ，並無其他證據足以證明本案車禍發生時之號誌狀況，自不能僅憑被告之供
        述即予採信。且如前所述，本案車禍發生當時狀況，係被告駕駛曳引車行駛
        於鳳屏一路上，於通過交岔路口欲右轉彎進入大漢路時，疏未注意保持安全
        間隔，而與被害人機車發生擦撞，是不論被告行進當時號誌燈如何，被告欲
        右轉彎時，均應負高度之注意義務，保持與旁邊車輛之安全間隔，被告卻疏
        未保持安全間隔導致本件車禍發生，其自應負過失責任，而與該交岔路口當
        時號誌燈是否為紅燈或路燈並無直接關聯。至於被告雖另辯稱：伊所駕駛曳
        引車長達十五公尺（車頭長五點五公尺、板台長九點七一公尺），而本件撞
        擊位置係右後車輪，距離車尾僅二點八公尺，故被告實無法注意到被害人等
        語，然查，被告身為營業曳引車司機，其本身即應針對其所駕駛之車輛較為
        特殊，而應負比一般駕駛人更高之注意義務，故被告自不能因該曳引車車身
        長度較長，而對車尾部分車況即無庸注意，且依卷附被告車輛部分之現場蒐
        證照片所示，被告駕駛座右方有一大型後視鏡以觀察右後方車況，故被告應
        利用其曳引車相關設備，並善盡其注意義務，以確保行車安全，自不能僅憑
        該曳引車車身較長，車尾處較難注意之理由，而解免其應負之注意義務。且
        依卷附道路交通事故現場圖所載，被害人機車倒地刮地痕起點，位於鳳屏一
        路上，足認被告曳引車與被害人機車發生擦撞當時，被告曳引車尚未轉入大
        漢路，而係正欲右轉往大漢路方向前進，是此時被告自應注意其曳引車右方
        有無人車通行，被告疏未注意，而導致本件車禍發生，其應負過失之責任甚
        為顯然。
  （五）綜上所述，被告前揭所辯，僅係事後卸責之詞，不足為採，其有未盡其必要
        之注意義務，而應負過失致人於死之犯行，應堪認定。
二、查被告係受僱於仁義交通貨運股份有限公司，擔任貨運曳引車之司機之事實，業
    據被告供承屬實，是被告自為從事駕駛業務之人。核被告所為，係犯刑法第二百
    七十六條第二項之業務過失致人於死罪。被告於肇事後，主動報警處理，並對前
    往處理之員警主動坦承肇事之事實，業據被告於警訊及本院審理中均供述明確，
    其對於尚未發覺之罪，向警方自首並自願接受裁判，應依刑法第六十二條前段規
    定，減輕其刑。爰審酌被告前已有過失傷害前科，有台灣高等法院被告全國前案
    紀錄表一份在卷可查，卻仍不知警惕，且因其過失駕駛行為，導致被害人死亡，
    此無法彌補之嚴重後果，犯後仍飾詞卸責，顯見其並無悔意，且迄今仍未與被害
    人家屬達成和解，以賠償損失，及其過失之情節、檢察官具體求處之刑度與其他
    一切情狀，量處如主文所示之刑，以資懲儆。
據上論斷，應依刑事訴訟法第二百九十九條第一項前段，刑法第二百七十六條第二項
、第六十二條前段，罰金罰鍰提高標準條例第一條前段，判決如主文。
本案經檢察官甲○○到庭執行職務。
中       華      民       國       九十三    年    二    月    二十五   日
                                       臺灣高雄地方法院刑事第十四庭
                                                  審判長法  官  李淑惠
                                                        法  官  黃呈熹
                                                        法  官  呂憲雄
右正本證明與原本無異。
如不服本判決，應於判決送達後十日內，向本院提出上訴狀。
                                                      書記官    羅宗賢
中    華    民    國      九十三      年      三      月      一      日
附錄法條：
中華民國刑法第二百七十六條
(過失致死罪)
因過失致人於死者，處二年以下有期徒刑、拘役或二千元以下罰金。
從事業務之人，因業務上之過失犯前項之罪者，處五年以下有期徒刑或拘
役，得併科三千元以下罰金。
